臺灣臺北地方法院簡易民事判決
                                    111年度店簡字第455號
原      告  臺灣新光商業銀行股份有限公司

法定代理人  李增昌  
訴訟代理人  楊婷雅  
            莊正暐  
被      告  程培珍  

            鞠銀子  

            程培益  
上列當事人間請求代位分割遺產事件，本院於民國111年10月27
日言詞辯論終結，判決如下：
　　主    文
被告鞠銀子、程培珍、程培益與被代位人程培熙就被繼承人程德
良所遺如附表一所示遺產，應按附表一所示分割方法分割。
訴訟費用由兩造按如附表二所示比例負擔。  
    事實及理由
壹、程序事項
    被告鞠銀子、程培珍經合法通知，未於言詞辯論期日到場，
    核無民事訴訟法第386條所列各款情事，爰依原告之聲請，
    准由其一造辯論而為判決。
貳、實體事項
一、原告主張：被代位人程培熙積欠伊新臺幣(下同)292,204元
    本息未清償，嗣伊取得臺灣新北地方法院三重簡易庭106年
    度重簡字弟1376號民事判決及確定證明書，被告與程培熙繼
    承被繼承人程德良如附表一所示遺產，程培熙就遺產應繼分
    為4分之1，然迄未與被告協議或訴請法院將遺產之公同共有
    關係分割為分別共有，致伊無法聲請強制執行以滿足債權，
    爰代位行使程培熙之權利，請求分割遺產等語，並聲明：如
    主文所示（見本院卷第137頁）。
二、被告程培珍、鞠銀子到庭表示對原告請求分割無意見等語；
    惟被告程培益則以：如附表一編號1、2所示房地貸款由伊繳
    納，伊為實際所有人等語置辯，並聲明，原告之訴駁回。
三、法院之判斷：
　㈠按債務人怠於行使其權利時，債權人因保全債權，得以自己
    之名義，行使其權利，但專屬於債務人本身者，不在此限，
    民法第242條有明文。此項代位權行使之範圍，就同法第243
    條但書規定旨趣推之，並不以保存行為為限，凡以權利之保
    存或實行為目的之一切審判上或審判外之行為，諸如假扣押
    、假處分、聲請強制執行、實行擔保權、催告、提起訴訟等
    ，債權人皆得代位行使；又若執行法院已就系爭房地之公同
    共有權利為查封，如債務人有怠於辦理遺產分割之情形，尚
    非不得由債權人代位提起分割遺產訴訟（最高法院69年臺抗
    字第240號判例、99年度臺抗字第392號裁定意旨、臺灣高等
    法院暨所屬法院104年法律座談會民事類提案第7號法律問題
    研討結果參照）。查原告主張為程培熙之債權人，程培熙現
    已無資力等情，提出本院108年1月21日債權憑證、程培熙10
    9年度綜合所得稅各類所得資料清單、全國財產稅總歸戶財
    產查詢清單及存證信函掛號執據在卷可按（見本院卷第18至
    27頁），可知程培熙除公同共有如附表一編號1、2所示房地
    （下稱系爭房地）外，別無其他有價值資產，又其對第三人
    峰禾冷氣空調有限工司之薪資無法強制執行，堪認程培熙已
    陷於無資力。又如附表一所示遺產（下稱系爭遺產）為被繼
    承人魏程德良所遺留，由程培熙與被告等人繼承而為公同共
    有，綜觀卷內事證，系爭遺產並無不能分割之情形，亦無公
    同共有存續期間之約定，是程培熙自得隨時請求分割遺產，
    惟其怠於行使分割遺產、終止公同共有關係之權利，致原告
    之債權未能受償，原告為保全債權，代位程培熙請求分割系
    爭遺產，即屬有據。
　㈡按繼承人得隨時請求分割遺產，民法第1164條前段定有明文
    。又公同共有物分割之方法，除法律另有規定外，應準用關
    於共有物分割之規定，即依共有人協定之方法行之；分割之
    方法，不能協定決定者，法院得因任何共有人之聲請，命以
    原物分配於各共有人；或變賣共有物以價金分配於各共有人
    ；或以原物為分配時，如共有人中，有不能按其應有部分受
    分配者，得以價金補償之，民法第830條第2項、第824第1項
    、第2項分別定有明文。查程培熙與被告公同共有系爭遺產
    ，有新北市新店地政事務所111年4月6日新北店地籍字第111
    6075898號函覆繼承登記案原卷資料、財政部北區國稅局遺
    產免稅證明書、被繼承人程德良之繼承系統表在卷可按（見
    本院卷第35至49、57至62頁），本院審酌被告與程培熙現公
    同共有系爭遺產之性質、經濟效用及使用現況，將如附表一
    編號1至2所示遺產按被告及程培熙如附表二所示比例分割為
    分別共有，渠等對於所分得之應有部分均得以自由單獨處分
    、設定負擔，對於渠等並無不利益情形，亦有利於原告行使
    權利，如附表一編號3所示存款性質可分，被告及程培熙依
    如附表二所示應繼分比例分配，如附表一編號4所示車輛依
    原物分配顯有困難，自應變賣以價金分配。另被告程培益提
    出勞保被保險人投保資料表、銀行帳戶明細以及其伯父程德
    忠遺言等在卷（見本院卷第109至131頁），並稱系爭房地貸
    款由伊繳納，為實際所有人等語；縱認被告程培益稱由伊繳
    納貸款等情屬實，惟交付金錢之原因多端，或為贈與，或因
    其他法律關係而為交付，並未能因此證明其即系爭房地所有
    權人，且我國民法就不動產物權採登記要件主義，除法律另
    有規定外，不動產物權之有無，全依土地或建物登記簿登載
    之狀態為準，被告程培益此部分抗辯，顯與卷附土地所有權
    狀、建築改良物所有權狀不符（見本院卷第47至48頁），並
    不足採。
四、綜上所述，原告代位程培熙請求被告按附表一所示分割方法
    分割遺產，為有理由，應予准許。
五、訴訟費用負擔之依據：民事訴訟法第80條之1 。
中　　華　　民　　國　　111 　年　　11　　月　　25　　日
                  新店簡易庭法  官　鄧德倩 
以上正本係照原本作成。
對於本件判決如有不服，應於收受送達後20日內向本院提出上訴
書狀，上訴於本院合議庭，並按他造當事人之人數附具繕本。
如委任律師提起上訴者，應一併繳納上訴審裁判費。
中　　華　　民　　國　　111 　年　　11　　月　　25　　日
                            書記官  張嘉崴  
附表一：被繼承人程德良遺產明細　　　　　　　　　　　　　
編號 種類 所在地或名稱 財產數量 權利範圍 分割方法 分割後權利範圍 1 土地 新北市○○區○○段000地號 232.13平方公尺 8分之1 原物分割：由程培熙及被告等四人按附表二所示應繼分比例分割為分别共有。 程培熙及被告等四人各32分之1 2 建物 新北市○○區○○段○○段000○號 門牌：新北市○○區○○路00巷0號2樓 二層：70.41平方公尺 全部  程培熙及被告等四人各4分之1 3 存款 新店郵局 9,811元 全部  程培熙及被告等四人各4分之1 4 車輛 車牌:0000-00 廠牌:本田 年份:2006 排氣量:1799 一輛 全部 變價分割：所得價金由程培熙及被告等四人按附表二所示之應繼分比例分配  
附表二：繼承人應繼分比例
編號 繼承人 應繼分 訴訟費用負擔比例 1 被代位人即程培熙 4分之1 4分之1（由原告負擔） 2 鞠銀子 4分之1 4分之1 3 程培珍 4分之1 4分之1 4 程培益 4分之1 4分之1